臺灣高雄地方法院刑事判決　　　　　　　　　　　　九十三年度訴字第二九二號
　　公　訴　人　臺灣高雄地方法院檢察署檢察官
　　被　　　告　丙○○
右列被告因違反毒品危害防制條例案件，經檢察官提起公訴（九十三年度毒偵字第三
一三九號），嗣因被告於準備程序就被訴事實為有罪之陳述，經受命法官告知簡式審
判程序意旨，並聽取公訴人及被告之意見後，經合議庭裁定由受命法官獨任改依簡式
審判程序審理，判決如左：
    主  文
丙○○連續施用第一級毒品，累犯，處有期徒刑拾月。扣案之第一級毒品海洛因壹包
（淨重零點零壹公克，空包裝重零點貳貳公克，含包裝袋）沒收銷燬之。
    事  實
一、丙○○前因違反肅清煙毒條例案件，經本院於民國八十年十二月十二日以八十
    年度訴字第二七三六號判處有期徒刑三年一月，褫奪公權二年，經提起上訴，於
    八十一年三月二十三日確定，經入監執行，於八十三年二月五日縮短刑期假釋出
    監。又因違反肅清煙毒條例案件，經本院於八十三年六月三十日以八十三年度
    易字第二○六七號判處有期徒刑三年二月，褫奪公權三年，經提起上訴，於臺灣
    高等法院高雄分院八十三年度上訴字第二三五二號審理中，於八十三年八月三十
    日撤回上訴確定。再因違反肅清煙毒條例案件，經本院於八十四年一月二十四
    日以八十四年度訴字第一六一號判處有期徒刑三年六月，於八十四年五月一日確
    定。經入監執行前開，再接續執行前開，且因前開經撤銷假釋，復接續
    執行殘刑，於八十七年四月十日縮短刑期假釋出監。其後，因後開施用毒品案
    件入監執行觀察、勒戒及強制戒治，於八十八年七月十九日停止戒治，所餘戒治
    期間付保護管束，且因前開經撤銷假釋，復接續執行殘刑，於九十二年八月一
    日縮短刑期執行完畢。
二、丙○○於八十八年間因施用毒品案件，經本院以八十八年度毒聲一三六號裁定送
    觀察、勒戒後，認有繼續施用毒品之傾向，再經本院以八十八年度毒聲字第一一
    ○號裁定令入強制戒治處所施以強制戒治，於入所戒治期間經評定為合格，本院
    復以八十八年度毒聲字第四六一九裁定停止戒治，於八十八年七月十九日停止戒
    治，所餘戒治期間付保護管束，嗣保護管束期滿，經臺灣高雄地方法院檢察署檢
  察官於八十九年二月十九日以八十九年度戒毒偵字第一七二號為不起訴處分確定
    。
三、詎丙○○猶不知悔改，於上開強制戒治執行完畢釋放後之五年內，竟基於施用第
    一級毒品海洛因之概括犯意，自九十三年一月下旬某日某時起至九十三年八月十
    二日某時止，在其位於高雄市三民區○○○路二一八號住處內，連續以將海洛因
    摻水置於針筒內注射之方式，施用第一級毒品海洛因多次，約一至二天施用一次
    。嗣丙○○在偵查機關尚未發覺其為犯罪行為人前，於九十三年六月十四日十五
    時十五分至高雄市政府警察局三民一分局三民派出所，主動表明其施用毒品犯行
    ，且向警方出示其所有用以施用海洛因一包（淨重○‧○一公克，空包裝重○‧
    二二公克）之注射針筒一支，且採集尿液檢驗，呈海洛因陽性反應；又於九十三
    年八月十三日十七時五十分在高雄市○○○街二九一巷十四號前為警攔檢查獲，
    並採集尿液檢驗，呈海洛因陽性反應，始知上情。
四、案經高雄縣警察局三民第一分局移送臺灣高雄地方法院檢察署檢察官偵查起訴。
    理  由
壹、程序方面：
    按本件被告丙○○所犯係死刑、無期徒刑、最輕本刑為三年以上有期徒刑以外之
    罪，其於準備程序就前揭被訴事實為有罪之陳述，經受命法官告知簡式審判程序
    之旨，並聽取其與公訴人之意見後，本院認無不得或不宜改依簡式審判程序進行
    之處，爰依刑事訴訟法第二百七十三條之一第一項、第二百八十四條之一，裁定
    本件由受命法官獨任進行簡式審判程序，合先敘明。
貳、實體方面：
一、右揭事實，業據被告於本院調查、審理時坦承不諱。且查：
  (一)被告於八十八年間因施用毒品案件，經本院以八十八年度毒聲一三六號裁定送觀
    察、勒戒後，認有繼續施用毒品之傾向，再經本院以八十八年度毒聲字第一一○
    號裁定令入強制戒治處所施以強制戒治，於入所戒治期間經評定為合格，本院復
    以八十八年度毒聲字第四六一九裁定停止戒治，於八十八年七月十九日停止戒治
    ，所餘戒治期間付保護管束，嗣保護管束期滿，經臺灣高雄地方法院檢察署檢察
    官於八十九年二月十九日以八十九年度戒毒偵字第一七二號為不起訴處分確定之
    事實，有本院被告院內索引卡紀錄表、臺灣高等法院被告全國前案紀錄表及臺灣
    高雄地方法院檢察署刑案資料查註紀錄表各乙份在卷可按。是被告於涉本案之前
    ，業曾初犯施用毒品罪，並於強制戒治執行完畢後釋放，且經檢察官為不起訴處
    分確定。
  (二)次查，經將被告於九十三年六月十四日十五時十五分至高雄市政府警察局三民一
    分局三民派出所採集之尿液送驗結果，係呈嗎啡陽性反應，此有九十三年度毒品
    防制條例尿液送驗編號與真實姓名對照表、高雄市立凱旋醫院煙毒尿液檢驗成績
    書各一份（見偵查卷第十八頁）附卷可參；再將被告於九十三年八月十三日十七
    時十分為警查獲後所採集之尿液送驗結果，係呈嗎啡陽性反應，此有高市警局新
    興分局煙毒尿液送驗登記代碼、高雄市立凱旋醫院煙毒尿液檢驗成績書各一份（
    見本院卷）附卷可稽。又查：
  1.按尿液檢驗結果之正確性受到諸多因素之影響，如檢體簽收、處理、分析、文件
    處理及各檢體驗單位所訂定之ＣＵＴＯＦＦＶＡ－ＬＵＥ（或閾值）不同等，均
    會影響到最後結果之判讀，目前尿液中煙毒之檢驗方法分述如下：一般實驗室接
    到尿液煙毒檢驗申請時，第一步驟為利用免疫分析法做初步篩檢，如篩檢濃度小
    於ＣＵＴＯＦＦＶＡ－ＬＵＥ即判讀為陰性反應；如篩檢濃度大於ＣＵＴＯＦＦ
    ＶＡ－ＬＵＥ，則必須進一步做確認試驗，確認試驗方法之原理須異於篩檢方法
    之原理，確認試驗方法目前國內常用的方法計有免疫學分析法、ＴＯＸＩ－ＬＡ
Ｂ（毒物層析法）、ＧＣ（氣體色層分析法）、ＧＣ／ＭＳ（氣相層析質譜儀分
    析法），依各實驗單位設備不同，選用方法而有不同，其精密度依次為ＧＣ／Ｍ
    Ｓ優於ＧＣ優於ＴＯＸＩ－ＬＡＢ，此有高雄醫學大學附設中和紀念醫院八十三
    年六月十四日函覆台灣高雄地方法院八十三年五月九日高仁刑公股字第九六八０
    號函可考。
  2.又所謂「氣相層析質譜儀分析法」包括「氣相層析儀」及「質譜儀」二部分，在
    「氣相層析儀」部分，其方法為將物質氣化後，再經分析管分離，由於各種物質
    之沸點及對管柱之吸附力不同，在經過檢測器（ｄｅｔｅｃｔｏｒ）測定後，表
    現出不同的滯留時間（ｒｅｔｅｎｓｉｏｎｔｉｍｅ），利用滯留時間來判定是
    何種物質；而「質譜儀」部分為檢測器，能將物質撞擊成碎片，記錄其質譜圖，
    因每個化合物之鍵結能力不同，故不同之物質會有其特定之質譜圖，因此在物質
    之判斷上有若指紋鑑定，因此，理論上如果扣除人為因素（例如檢體之間的污染
    ）不與列計者，氣象層析質譜儀之精確度接近百分之百，復有行政院退輔會榮民
    總醫院八十三年三月三日函覆澎湖地方法院（八三）北總內字第一八五號函堪以
    佐證。且台北榮民總醫院亦認為「若以氣相層析質譜儀（ＧＣ／ＭＳ）作藥物及
    其代謝產物之定性及定量分析，幾乎不會有偽陽性反應產生」，此經該院八十三
    年四月七日以八三北總內字第三○五九號函示明確。
  3.按海洛因施用入人體後水解還原成嗎啡，再循嗎啡之代謝方式排出體外，業據行
    政院衛生署藥物食品檢驗局七十三藥檢壹字第○三○二二一號函說明綦詳，且依
    醫學臨床實驗及根據英國藥學會出版ＩｓｏｌａｔｉｏｎａｎｄＩｎｄｅｎｔｉ
    ｆｉｃａｔｉｏｎｏｆＤｒｕｇｓ乙書第二九三頁載明：海洛因經注射入人體後
    ，在體內迅速水解成６ＭｏｎｏａｃｅｔｙＩｍｏｒｐｈｉｎｅ，再緩緩繼續水
    解成嗎啡，然後再循嗎啡之代謝方式排出，同書第四三一至四三二頁並載有：嗎
    啡經注射入人體後，約百分之五十以上於八小時內自尿中排出，至二十四小時排
    出約百分之九十，但四十八小時後仍有微量可檢出等語。
  4.揆諸前揭說明，本件被告於九十三年六月十四日十五時十五分、同年八月十三日
    十七時十分為警查獲後採集之尿液，經以免疫學分析法及氣相層析質譜儀分析法
    交互檢驗，檢出被告尿液含有嗎啡陽性反應，足認被告確實曾於九十三年六月十
    四日十五時十五分、同年八月十三日十七時十分回溯四十八小時內某時許（不含
    公權力拘束自由時間）各有施用第一級毒品海洛因之事實。
  5.基上，核諸被告自承於九十三年六月十三日、同年八月十二日各有施用第一級毒
    品海洛因等語，足見被告自白核與事實相符，而堪予採信。此外，又有被告於九
    十三年六月十四日為警扣案之海洛因一包（淨重○‧○一公克，空包裝重○‧二
    二公克）可資佐證，且經被告自承為其所有，供其自己施用；嗣經檢驗亦確係第
    一級毒品海洛因無誤，有法務部調查局九十三年八月十八日調科壹字第二二○○
    一七七六七號鑑定通知書一份附卷可參（見本院卷），益見被告確有施用第一級
    毒品海洛因之事實。
  6.是以，被告有在前揭犯罪時間連續施用第一級毒品海洛因之行為，堪予認定。
  (三)綜上所述，被告前曾初犯施用毒品，於強制戒治執行完畢釋放後及經檢察官不起
    訴處分後之五年內，再犯本件施用第一級毒品海洛因犯行。本件事證應屬明確，
    其犯行應堪認定。
二、按海洛因係屬毒品危害防制條例第二條第二項第一款所規定之第一級毒品。核被
    告所為，係犯毒品危害防制條例第十條第一項施用第一級毒品罪。被告持有毒品
    ，復進而施用，其持有毒品之低度行為，為施用毒品之高度行為所吸收，不另論
    罪。被告多次施用第一級毒品之犯行，時間緊接，所犯構成要件相同，顯係基於
    概括犯意為之，為連續犯，依刑法第五十六條規定，以一罪論，並加重其刑。公
    訴意旨固僅敘及被告自九十三年一、二月間起至同年六月十四日九時許施用第一
    級毒品海洛因一次之事實，而未敘及自九十三年六月十四日九時起至九十三年八
    月十二日止，施用第一級毒品海洛因等事實，然因此部分與公訴意旨之部分有連
    續犯之裁判上一罪關係，為起訴效力所及，本院應併予審究。查被告前因違反
    肅清煙毒條例案件，經本院於八十年十二月十二日以八十年度訴字第二七三六號
    判處有期徒刑三年一月，褫奪公權二年，經提起上訴，於八十一年三月二十三日
    確定，經入監執行，於八十三年二月五日縮短刑期假釋出監。又因違反肅清煙
    毒條例案件，經本院於八十三年六月三十日以八十三年度易字第二○六七號判處
    有期徒刑三年二月，褫奪公權三年，經提起上訴，於臺灣高等法院高雄分院八十
    三年度上訴字第二三五二號審理中，於八十三年八月三十日撤回上訴確定。再因
    違反肅清煙毒條例案件，經本院於八十四年一月二十四日以八十四年度訴字第
    一六一號判處有期徒刑三年六月，於八十四年五月一日確定。嗣入監執行前開
    ，再接續執行前開，且因前開經撤銷假釋，復接續執行殘刑，於八十七年
    四月十日縮短刑期假釋出監。其後，因施用毒品案件入監執行觀察、勒戒及強
    制戒治，於八十八年七月十九日停止戒治，所餘戒治期間付保護管束，且因前開
    經撤銷假釋，復接續執行殘刑，於九十二年八月一日縮短刑期執行完畢等情，
    有本院被告院內索引卡紀錄表、臺灣高等法院被告全國前案紀錄表及臺灣高雄地
    方法院檢察署刑案資料查註紀錄表各乙份在卷可按。是被告受有期徒刑執行完畢
    ，於五年以內再犯本件最重本刑為有期徒刑以上之罪，為累犯，應依刑法第四十
    七條之規定，加重其刑。故就其本件施用第一級毒品犯行，應依法遞加重之。又
    被告在偵查機關尚未發覺其為犯罪行為人前，於九十三年六月十四日十五時十五
    分至高雄市政府警察局三民一分局三民派出所，主動向警方表明其施用毒品犯行
    ，且出示其所有用以施用海洛因一包（淨重○‧○一公克，空包裝重○‧二二公
    克）之注射針筒一支，並表明願意接受裁判之意一節，經被告供承在卷，且經證
    人即高雄市政府警察局三民一分局三民派出所員警甲○○證述無誤（見本院九十
    三年九月十四日審理筆錄），則就此部分觀之，固符合自首要件；惟被告又於九
    十三年八月十三日十七時五十分在高雄市○○○街二九一巷十四號前為警攔檢查
    獲，並採集尿液檢驗，亦呈海洛因陽性反應，而查知其施用毒品犯行，有本院辦
    理刑案電話查詢登記表可參，則此部分並非自首至明。審諸連續犯係裁判上一罪
    ，其刑罰權亦屬單一，無從分割就各次犯行減輕其刑，故其中一部分行為雖符合
    自首要件，但其他部分行為既已被偵查機關發覺，則就其連續犯行自不符合刑法
    第六十二條之規定，而無以認對全部犯罪有自首之效力，自不得依自首規定予以
    減輕其刑（最高法院八十一年度台上第四七０三號判決意旨參照），附此敘明。
三、本院審酌被告施用毒品，足以戕害其身心，滋生其他犯罪，惡化治安，嚴重損及
    公益，且被告前曾犯施用毒品案件，且於強制戒治執行期間經評定為合格，經本
    院裁定停止強制戒治付保護管束，保護管束期滿後，經不起訴處分確定，有本院
    被告院內索引卡紀錄表、臺灣高等法院被告全國前案紀錄表及臺灣高雄地方法院
    檢察署刑案資料查註紀錄表各乙份在卷可按，竟再為本件施用毒品犯行，顯見其
    不思悔改，自制力亦顯不佳；惟施用毒品行為於本質上係屬自我戕害行為，反社
    會性之程度應屬較低，且曾於九十三年六月十四日主動向警方供述其施用毒品之
    犯行，並表示願意接受裁判之意，但因其後又於同年八月十三日為警查獲施用毒
    品犯行，則就其連續施用毒品犯行雖不符合自首要件，但斟酌其確有向偵查機關
    坦承犯行及接受矯治之意，犯後態度尚佳等一切情狀，酌情量處如主文所示之刑
    ，以資懲儆。又扣案之被告供自己施用之海洛因一包（淨重○‧○一公克、空包
    裝重○‧二二公克），係屬第一級毒品，爰依毒品危害防制條例第十八條第一項
    前段規定，應予宣告沒收銷燬之（其包裝因包覆該毒品，其上顯留有該毒品之殘
    渣，衡情自難與之剝離，當應整體視之為毒品，連同該包裝併予宣告沒收銷燬之
    ）。
據上論斷，應依刑事訴訟法第二百七十三條之一第一項、第二百八十四條之一、第二
百九十九條第一項前段，毒品危害防制條例第十條第一項、第十八條第一項前段，刑
法第十一條、第五十六條、第四十七條，判決如主文。
本案經檢察官乙○○到庭執行職務。
中      華      民      國      九十三      年      九    月    十七    日
                          臺灣高雄地方法院刑事第七庭
                                              法  官  洪  乙  心
右正本證明與原本無異。
如不服本判決，應於判決送達後十日內，向本院提出上訴狀。
                                              書記官  沈      蘊
中      華      民      國     九十三     年    九     月    二十一     日
